臺灣板橋地方法院刑事判決　　　　　　　95年度訴字第3635號
公　訴　人　臺灣板橋地方法院檢察署檢察官
被　　　告　己○○
選任辯護人　林曜辰　律師
　　　　　　方伯勳　律師
被　　　告　甲○○
　　　　　　　　　　　臺灣台北監獄台北分監執行中）
上列被告等因妨害自由等案件，經檢察官提起公訴（95年度偵緝
字第943、986 號），本院判決如下：
    主  文
己○○共同以非法方法，剝奪人之行動自由，處有期徒刑捌月，
減為有期徒刑肆月，如易科罰金以銀元佰元折算壹日。又以加
害生命、身體之事，恐嚇他人致生危害於安全，處有期徒刑肆月
，如易科罰金以銀元佰元折算壹日，減為有期徒刑貳月，如易
科罰金以銀元佰元折算壹日。應執行有期徒刑伍月，如易科罰
金以銀元佰元折算壹日。
甲○○共同以非法方法，剝奪人之行動自由，累犯，處有期徒刑
拾月，減為有期徒刑伍月，如易科罰金以銀元佰元折算壹日。
    事  實
一、甲○○前於民國（下同）90年間，因違反毒品危害防制條例
    案件，經臺灣高等法院判處有期徒刑8 月、4 月（應執行有
    期徒刑10月）確定，自92年5 月23日起算執行，至93年3 月
    23日執行完畢，竟仍不知悛悔：
  (一)甲○○明知己○○雖先後於93年3 月26日、5 月28日，與債
    務人戊○○就戊○○及其母陳李巧2 人共同所有座落台北縣
    新莊市○○段地號178 、178-1 、179 、179-1 、179-2 、
    180 、180- 1、181 、183 等9 筆土地（合計1283.3坪）之
    委託尋找買主價購（惟戊○○依約仍得自尋買主，且期間曾
    有李鳳藻欲購買，並已給付定金新台幣270 萬元，惟因抵押
    權問題事後仍未成交，而退還全數定金）及協調降低上開9
    筆土地之抵押權人受償金額事宜，雙方曾簽立授權書2 份、
    全權委任授權書乙份、全權委任授權協議書乙份，並均由戊○○所經營融瑩再實業股份有限公司之經理丙○○擔任上開
    2 份授權書、乙份全權委任授權書及乙份全權委任授權協議
    書之保證人，惟在上開授權期間，因戊○○已另行委任代書
    丁○○代為尋得買主吳金盛，且戊○○當時亦不願將上開9
    筆土地以每坪僅新台幣（下同）8 萬元之價格出售予李鳳藻
    ，甲○○即與己○○基於以非法方法剝奪人行動自由之犯意
    聯絡，於93年6 月7 日20時40分許，由己○○約同丙○○在
    桃園縣桃園市青溪國小（起訴書誤載為「清溪」國小）附近
    見面，嗣丙○○依約出面後，己○○、甲○○2 人即動手毆
    打丙○○成傷（惟傷害部分，未據告訴），再將丙○○強行
    押入其所乘座之自用小客車內，再將其強行押往台北縣三重
    市某處屋內繼續毆打，並要丙○○轉達戊○○「不得將上開
    9 筆土地賣給吳金盛，要賣給李鳳藻」等語，至翌（8） 日
    2 時許，始讓丙○○自行離去上開現場，而以上開非法之方
    法，剝奪丙○○之行動自由。
  (二)後戊○○仍於93年6 月18日，將上開9 筆土地以每坪81000
    元之價格，簽約出售予吳金盛後，己○○因認上開9 筆土地
    之售價，與戊○○原先講好每坪85000 元之價格間，有每坪
    4000元之差額，即於93年8 月31日14時許，在與丁○○電話
    通話中，要求丁○○將上開9 筆土地重賣或找吳金盛補足上
    開9 筆土地每坪4000元之差額等語，惟遭陳文蠻斥為不可能
    後，己○○即另基於恐嚇之犯意，對陳金鑾脅稱「如果不給
    ，就小心一點」等語，致生危害於丁○○生命、身體之安全
    。
二、案經台北縣政府警察局報請臺灣板橋地方法院檢察署檢察官
    偵查起訴。
    理  由
壹、有罪部分：
一、訊據被告己○○、甲○○2 人固均坦承簽立上開2 份授權書
    、乙份全權委任授權書及乙份全權委任授權協議書，惟上開
    9 筆土地後由丁○○所介約之買主吳金盛以每坪81000 元之
    價格買受等情不諱，惟均矢口否認上開犯行，被告己○○辯
    稱：戊○○有簽立授權書給伊，載明伊可以幫他找到買主，
    並以一億元以上的金額賣出時，戊○○同意給伊百分之二即
    二百萬元的佣金，同時戊○○也可以自行尋求買主，他自己
    找到買主的話，就不用給我佣金。吳金盛是丁○○找到的買
    主，後來伊與丁○○碰到，他知道戊○○有簽授權書給伊，
    談到一坪8 萬5 千元，這個價格有經過戊○○同意，所以後
    來才在93年6 月18日雙方約在丁○○代書事務所簽約，但當
    天丁○○又將價格談成一坪8 萬1 千元，所以最後總價是1
    億380 萬元。伊在93年6 月7 日20時40分，有約丙○○見面
    ，為了要談系爭土地的事情，戊○○的事情都是丙○○接洽
    的，所以伊才會約他，伊沒有將他押走私行拘禁云云；被告
    甲○○則辯稱：伊都沒有參與，只知道有這件事情，伊去找
    己○○、乙○○的時候，聽他們提到。伊沒有在93年6 月7
    日晚上八點在多桃園市青溪國小附近，將丙○○押走私行拘
    禁，伊事後沒有從己○○處分到任何好處云云。經查：
  (一)辯護人認戊○○、丙○○、丁○○3 人於警詢中及丁○○於
    偵查中所述，因分屬被告以外之人於警詢中之陳述及未經被
    告、辯護人行反對詰問之陳述，均無證據能力乙節，其中戊○○、丁○○2 人於警詢中之陳述，依刑事訴訟法第159 條
    第1 項「被告以外之人於審判外之言詞或書面陳述，除法律
    有規定者外，不得作為證據」，雖均無證據能力，惟丙○○
    於警詢中之陳述，因丙○○於本院審理時，經本院多次以證
    人身分依法傳喚欲詰問之，惟丙○○傳喚不到，且被告2 人
    對丙○○所為上開事實一、(一)之犯行，除上開所涉妨害自由
    罪嫌外，另亦涉有傷害罪嫌，僅係未據丙○○依法提出告訴
    而已，惟就被告2 人所涉上開傷害罪嫌，丙○○於警詢中亦
    提出診斷證明書乙紙為憑，是本院認丙○○於警詢之陳述，
    揆諸上述，應具有可信之特別情況，並為證明被告2 人上開
    事實一、(一)存否所必要者，是依刑事訴訟法第159 條之3 第
    3 款後段之規定，應有證據能力，即得為證據；至於丁○○
    於偵查中之陳述，既曾依法具結在案，且於本院審理時，亦
    曾到院經辯護人反對詰問在案，則依刑事訴訟法第159 條之
    1 第2 項之規定，自應亦有證據能力，亦得為證據，合先敘
    明。
  (二)上開事實一、(一)部分：
  1.被告2 人上開事實一、(一)之犯行，業據被害人丙○○於警詢
    中指稱：「因我幫戊○○處理一筆土地問題遭己○○及其手
    下強押我至三重並由其手下甲○○出手毆打我頸部及胸部。
    因為己○○逼迫我叫戊○○其位於新莊市○○路土地，以每
    坪八萬元一定要賣予李鳳藻，但因為我覺得八萬元售價太低
    ，不能處理債務，所以我才建議戊○○不能讓售，因為己○○是三重蘆洲地區流氓所以我們怕遭到報復，便躲起來不理
    會己○○卻因此遭己○○報復毆打。九十三年六月七日二十
    時四十分許，在桃園市清溪國小附近遭己○○.... 先 毆打
    我後，再強押我至他們銀灰色休旅車上並押至三重不知名地
    方毆打，直到凌晨二時許才放我離開。當時有.... 己 ○○
    、甲○○及外號土包等人在場，是由甲○○動手毆打我」、
    「當時我被他們強押至三重某不知名處所時毆打時，當然會
    心生畏懼我害怕他們會對我生命造成傷害。己○○是一名黑
    道份子並有一些手下，當時他唆使甲○○毆打我，並說如果
    不叫戊○○將該筆土地讓售，就會給我們好看。要給我們活
    埋」等語綦詳（見94年度偵字第9023號偵查卷第18至20、43
    、44頁），且被害人丙○○於上開時地同時另遭被告2 人毆
    打成傷乙節，亦有被害人丙○○所提出載明其受有「頸部、
    右胸及右小腿挫傷」之診斷證明書乙紙，在卷可稽，是被害
    人丙○○於警詢中指述之詞，應堪採信。
  2.雖被告2 人於本院審理時均矢口否認上開犯行，惟被告己○○於本院審理時已不否認當天確有因上開9 筆土地之事，約
    同被害人丙○○見面在卷，有如上述，且上開9 筆土地當時
    確已由丁○○另行尋得買主吳金盛，而戊○○亦不願以每坪
    8 萬元之價格，出售上開9 筆土地予李鳳藻，加以被害人丙○○於與被告己○○見面後離去之當日，即曾前往元復醫院
    就診，並提出上開診斷證明書乙紙為憑，足認被告2 人於上
    開時地與被害人丙○○約同見面後，除曾動手毆打被害人丙○○外，同時另確有以將被害人丙○○強行押入被告2 人當
    時所乘座之自用小客車內，再將被害人丙○○強行押往台北
    縣三重市某處屋內，並至翌（8） 日2 時許，始讓被害人丙○○自行離去上開現場等情，亦堪認定。被告2 人上開所辯
    ，顯均係事後卸責之詞，不足採信。
  3.綜上所述，被告2 人上開事實一、(一)之以非法方法，剝奪人
    之行動自由犯行已臻明確，應予依法論科。
  (三)上開事實一、(二)部分：
  1.被告己○○上開事實一、(二)之犯行，業據證人丁○○於偵查
    中及本院審理時證稱：「因為一個客戶戊○○委託我辦理一
    個新莊市○○段180 等小段，原建物是新莊市○○路122 號
    土地買賣，賣給葉庭欽，坪數是1000多坪，每坪是8 萬多元
    ，總價是1 億多，時間是93年間，買賣過程中，己○○及甲○○、庚○○及姓施的來，一開始是己○○與另一個人先來
    ，後來這些人陸續都有來，己○○及姓施的拿了一個委託書
    並告訴我戊○○有答應給他1 千萬元，並且要我告訴他們付
    款的日期，我就告訴他請他直接問戊○○，後來我連絡戊○○本人，.... ， 戊○○公司的業務經理張鍾慶也被威脅，
    我們在這個案子都辦好了從買方處拿了1535萬元，之後大約
    有28天跟我說買方這邊也要給他錢，但沒有說金額並且說如
    果買方不給就是我給，或把土地再拿來賣，他們有說要我小
    心一點的言詞來恐嚇我，.... ， 另外朱國樹是己○○的金
    主，吳金盛與葉庭欽是股東，一開始是信託登記在吳金盛名
    下，後來再移轉到葉庭欽名下，交款是在國泰世華銀行三重
    三和路北三重分行」、「（請陳述戊○○委託請你處理本案
    系爭九筆土地的情形？）一開始這個案子債權債務關係很複
    雜，有六、七個順位的抵押權，買方本來是戊○○他們自己
    找李鳳藻要買，因為李鳳藻請我查系爭土地的關係，她看到
    很複雜就沒有買，但戊○○急需用錢，請他公司經理丙○○
    來拜託我再找其他買主，我找到第二個買主是葉廷欽，就順
    利把抵押權處理掉，就是由買主出的價錢中清償掉，最後也
    過戶完畢，這個案件全部在同一年7 月結案，前後大約花二
    個月，好像是6 月與葉廷欽簽約，7 月中旬整個辦好」、「
    （卷附房地產買賣契約書裡面，註明93年6 月18日所簽立，
    買主是吳金盛，賣主是陳李巧、戊○○，是否屬實？）是的
    ，因為系爭土地抵押權太多，吳金盛與葉廷欽是股東關係，
    所以先用吳金盛的名義辦理信託登記在他名下，只需要2 天
    ，這樣才不會被查封，因為怕無法過戶，等抵押權塗銷之後
    再慢慢過戶給葉廷欽。買賣完畢1 、2 個月內，己○○有意
    見寄存證信函給我說要回復原狀，不想賣了」、「（在上開
    契約裡面，第11條約定抵押權人陳燕標、謝清泉的債權確定
    為6 千1 百50萬元整等語，後來是否有依約履行？）有」、
    「（對陳燕標、謝清泉二人的債權降為六千壹佰五十萬元，
    二位被告是否有功勞？）有，是他們的功勞，因為陳燕標、
    謝清泉二人的債權原來不只六千多萬元，我想他們有幫戊○○跟陳燕標、謝清泉議價，可能有砍掉一些利息或違約金」
    、「（如何知道上開此事？）戊○○告訴我的，我沒有親眼
    看到，但是後來債權金額確實有降下來」、「（你知道李鳳
    藻有給付訂金？）知道，她本來要買這塊地，但都還沒有查
    ，有付了二百七十萬元的訂金給戊○○」、「（該筆二百七
    十萬元訂金後來如何處理？）由買方出的價金裡面扣二百七
    十萬元還給李鳳藻」、「（契約裡面寫刪第13條是何意？在
    下一行寫訂金270 萬元轉簽約金是否是上開270 萬元？）『
    刪第13條』的意思因為時間已久，我想不起來，但經我詳閱
    契約書第9 條的內容後，該『刪第13條』應該是契約書第9
    條中的第13款，後來雙方同意刪掉第13條的約定，所以契約
    上才有『刪第13條』等語，但下面並沒有任何內容，至於隔
    行記載第一次付款..... 等語則是當時契約內容的一部分」
    、「（你在警詢中說本件總價為1 億380 萬元，土地買賣過
    程中，己○○等多人從賣方處已經得到壹仟五百三十五萬元
    ，然而事後己○○恐嚇勒索我，要求我跟賣方講把系爭土地
    再拿出來重賣，可以賣更多的錢，否則的話將對我不利，是
    否屬實？）實在」、「（請詳細說明上開的話當時的狀況？
    ）可能是誤會，當時我很生氣他們發存證信函給我，因為本
    件已經交易完成，已經登記給葉廷欽後一、二個月，錢已經
    付清了，我收到己○○的存證信函，他的意思是說賣的太便
    宜，我說買賣都已經銀貨兩訖，如果有任何問題要自己去法
    院解決，本來是我跟己○○講電話，後來他把電話交給庚○○，庚○○就簡單跟我說原來要賣八萬五，現在才賣八萬一
    ，要我向買方要差額，我不堪其擾，我覺得這是恐嚇的行為
    ，我覺得庚○○、己○○都有恐嚇我。後來己○○到我事務
    所找我，他說本來想要賣八萬五，不是八萬一，所以他認知
    上覺得可以再要四千元，不是恐嚇，所以己○○要我向買方
    拿這筆差額，我說事情不能這樣處理，我說當時不要八萬一
    ，就不要簽約，不能事後再跟買主要，如果再去要，就是恐
    嚇的行為」、「（你在警詢中說買賣成交後，己○○寄出存
    證信函，提出你與買方勾串強迫買賣，宣稱買賣行為無效，
    要求將土地產權回復原狀等語，當時你收到該存證信函時，
    是否認為己○○在恐嚇你？）是，當時是這麼覺得，我認為
    我已經做完該做的事情，他還寄存證信函給我，我認為他找
    我麻煩」、「（在警詢中又說己○○與庚○○在93年8 月31
    日下午二點打電話到你的手機0000000000，恐嚇你說他不是
    要賣這個金額，要求你找葉廷欽將土地交給他們重賣，否則
    他要找二個小弟頂罪作偽證推說你教唆二個小弟脅迫毆打賣
    方陳李巧、戊○○強迫買賣，是否屬實？）本來我打電話給
    己○○，我問他為何要寄存證信函給我，這麼無聊，後來己○○把電話交給庚○○跟我講，他就說他不是要賣這個金額
    ，要求我找葉廷欽將土地交給他們重賣或是由買方補四千元
    的差額，我那時候認為是己○○教唆庚○○這樣講的，事後
    己○○有來找我，他說這不是他的本意。至於他們二人有無
    說過要找二個小弟頂罪作偽證推說你教唆二個小弟脅迫毆打
    賣方陳李巧、戊○○強迫買賣等語，我現在忘記了」、「（
    你在警詢中說戊○○、丙○○曾到你的事務所，你聽他們二
    個人說己○○的手下包子、甲○○有對他們強暴脅迫，脅迫
    他們簽下全權委託授權書及壹仟萬元之處理費，你曾親眼看
    到己○○有提出壹仟萬元處理費的字據，是否屬實？）戊○○、丙○○確實有到事務所跟我講這些事，簽約之前己○○
    在我事務所也有拿壹仟萬元處理費的字據給我看，這二件事
    情是不同天發生的」、「（你在警詢中說砸車子後，你猜想
    應該是己○○等人砸的，所以你心生畏懼，你會怕，你後來
    才報案？）是」、「（債務清償明細表當時作成的時地為何
    ？）這張明細表是我製作的，在簽約之前於事務所製作的，
    要先整理戊○○總共欠別人多少錢，是否夠還」、「（上開
    明細表總共有12項細目，如何算出？）這些是戊○○、丙○○逐條跟我講，我逐條紀錄下來。陳燕標、孫國富、陳江雪
    玉都是戊○○之前欠的債權人，朱董是己○○的金主，施董
    就是乙○○，第一順位1200萬元也是戊○○的債權人之一，
    他從來不出面，他都用電話聯絡，訂金就是還給李鳳藻那一
    筆，佣金80萬元就是仲介土地的佣金，給我們事務所，公司
    825 萬元好像是欠己○○他們公司的錢，稅596 萬元就是戊○○積欠的稅款，撤銷稅捐處10萬元是戊○○欠稅的罰鍰。
    阿賢等134 萬元是己○○幫戊○○處理的，可能是戊○○零
    星的欠款，請己○○去幫他處理還的」、「（在警詢中你說
    825 萬元是原本要拿壹仟萬元，後來打85折，這筆是否就是
    指授權書的壹仟萬元？）是，當時他們有相互讓步，才是82
    5 萬元」、「（為何戊○○在93年7 月15日要背書轉讓一張
    壹仟二百四十五萬元誠泰銀行蘆洲分行的支票給己○○？）
    可能是戊○○欠他們的錢」、「（與債務清償明細表裡面的
    款項有無關係？）有，應該是朱董的410 萬元加上公司的82
    5 萬元，再加上10萬，這錢是己○○先墊付的，但不知是付
    給律師還是付給稅捐稽徵處罰鍰的10萬元」、「（警詢中你
    有說陳李巧有跟你說此事麻煩甚多，常常有兄弟到她住處騷
    擾，恐嚇他們精神壓力很大，是否實在？）是，可能因為她
    欠人家這麼多錢，但是沒有說是誰」、「（你剛說因為買賣
    關係很複雜，所以李鳳藻沒有買，是何意？）他們看謄本發
    現系爭土地裡面的抵押權順位太多，也有被查封過」、「（
    抵押權的存在會影響土地買賣？）不是，是因為李鳳藻他們
    想要買單純一點的土地，不想跟這些人交涉」、「（李鳳藻
    是因為這個原因才不買的？）是」、「（最後吳金盛抵押權
    如何處理掉？）以履約保證的方式及請己○○去出面處理戊○○欠人家的錢，協議看能不能降低債權金額」、「（這筆
    買賣上面的抵押權是否都塗銷掉？）在同一年的七月份全部
    塗銷後才過戶給葉廷欽」、「（除了寄存證信函之外，有無
    其他恐嚇行為？）還有上開陳述的電話內容」、「（你收到
    存證信函的感覺為何？）我覺得莫名其妙及無理取鬧，我已
    經辦好了，我覺得己○○找我麻煩，當時我的車子被砸，所
    以我聯想很多」、「（買賣當中有無提到八萬五千元的賣價
    ？）戊○○、丙○○都有跟我說開八萬五千元」、「（93年
    6 月18日買賣契約書是多少錢？）一坪八萬一」、「（這個
    價格戊○○他們有無同意？）同意」、「（簽土地買賣契約
    書時，己○○有無在場？）沒有，但當天己○○也有去國泰
    世華銀行，但好像沒有上去2 樓，戊○○這份契約書因為需
    要銀行作履約保證，所以當時簽約跟履約保證是一起在銀行
    的2 樓簽約的，戊○○的媽媽因為年紀大，行動不便，當天
    沒有來，由戊○○代理她」、「（簽約價格八萬一，是否是
    實際的成交金額？）是」、「（有無暗盤？）沒有，所以己○○成交之後才會一直跟我要這差價」、「（把八萬五談成
    八萬一的過程中，只有戊○○壹個人在場？）我有當面問戊○○說買方只肯出價到每坪八萬一，戊○○有答應。我也有
    打電話跟己○○說八萬一，可以的話才簽約，己○○也答應
    ，因為他是被授權處理債務的人，所以我也要尊重他，後來
    他有答應所以才簽約」、「（你說己○○是被授權處理債務
    的人，請提示被證六、被證七，是否是你看到授權書，才會
    認為己○○是被授權人？）這參份授權書己○○都有拿給我
    看過，我有請戊○○、丙○○來一趟，確認民間順位的債務
    是否有委任己○○處理，他們二人說是，我才確認己○○是
    被授權人」、「（你剛才提到要給己○○的壹仟萬元處理費
    的字據是否是被證七？）是」、「（債務清償明細表裡面寫
    到給公司825 萬元，是否就是上開壹仟萬元處理費？）是」
    、「（你說你車子被砸，有無証據証明是誰做的？）沒有。
    只是我當時推測一定跟我辦這個案子有關係」、「（你說你
    仲介費80萬元，是單純土地登記過戶的代書費用，還是包括
    協商系爭土地價格的報酬？）是仲介費，一般行情就是成交
    價格的百分之一，我也打折才算80萬元，買方是我找的，一
    定要仲介成功才有，沒成交沒有」、「（如果沒有交易成交
    ，你是否就賺不到這筆錢？）是」、「（你在偵查中提到我
    們這個案子都辦好了，從買方處拿壹仟五百三十五萬元，之
    後大約28天跟我說買方這邊也要給他錢，但沒有說金額，並
    說如果買方不給，就是你給，不然就把土地拿出來重賣，他
    們有說要我小心一點的言詞恐嚇我，之後我的車子就被砸，
    但我不知道是不是他們做的，你所指的他們是指誰？）己○○、庚○○」、「（在偵查卷第24頁戊○○在警詢中提到93
    年6 月18日當天己○○逼迫丁○○代書約他及丙○○一定要
    出面簽約，到陳代書的蘆洲市○○○路的事務所簽約，當天
    有乙○○、庚○○、己○○、甲○○及他們另外四名手下，
    強迫他簽下土地買賣契約並在國泰世華銀行三重分行辦理履
    約保證，後來丁○○帶副理至他土城住處由他媽媽陳李巧蓋
    手印完成買賣契約及履約保證，是否知道戊○○遭己○○逼
    迫簽約的事情？）沒有，戊○○沒有被脅迫，他也想賣。當
    天戊○○、丙○○一起到我事務所談一下，把大致上多少債
    務列清單，之後我開一部車，戊○○、丙○○二個人開一部
    車，我們在國泰世華銀行會合，我到時，己○○、甲○○及
    另外四個人在銀行外面，己○○、甲○○他們都沒有上去銀
    行2 樓，因為陳燕標他們那一方說不要與己○○他們碰面」
    、「（請提示板橋地檢署偵緝986 號卷第11頁及偵卷第75頁
    ，這二份債務清償明細表，偵緝卷第11頁的債務清償明細表
    上有記載日期為6 月18日，偵卷第75頁右下角有93年7 月13
    日，你剛才所提到的在簽約當天在你事務所所列債務的清單
    為何？）是偵卷第75頁的明細表那張，這張明細表是我寫的
    ，這張是我作為付款時給收款人簽收用的，偵緝卷第11頁那
    張明細表是己○○寫給我的」、「（在你辦理系爭土地買賣
    及過戶的過程中，被告甲○○有無曾經出面或打電話給你？
    ）沒有，他只有陪己○○在簽約前到我事務所來一次或二次
    而已，但他沒有跟我談，他只是坐在旁邊，都是己○○跟我
    談話。另外簽約當天，甲○○也有跟己○○到銀行，但沒有
    上2 樓。甲○○沒有為了系爭土地的事情打電話給我過，我
    也沒有打電話給他過」、「（你於93年9 月10日警詢中說你
    負責辦理系爭土地信託賣給吳金盛，再由吳金盛指定登記給
    葉廷欽，意思是實際買主為吳金盛，而由吳金盛指定登記給
    葉廷欽？）契約中真正的買主是葉廷欽，只是怕錢付了不能
    過戶，所以戊○○先信託登記給吳金盛，他們二位是股東關
    係，現在土地是葉廷欽使用」等語（見上開偵查卷第101 、
    102 頁、本院卷96年7 月19日審判筆錄第4 至15頁）、證人
    庚○○於本院審理時證稱：「（後來戊○○把這個土地出賣
    的時候，這件事情你是否瞭解？）我知道。當時是丁○○找
    到一個買主，一坪價格賣八萬五千元，約定好隔天上午要簽
    約，因為我住得比較遠，所以簽約的時候我比較晚到，我到
    場的時候才知道他們又將價格降為一坪八萬一千元，所以總
    價不夠處理戊○○的債務，所以他們當場協調如何壓低本件
    土地出賣後各人的分配款，當時己○○同意減少他的酬勞一
    佰多萬元，因為己○○是酬勞，其他都是負債，所以只有減
    己○○的部分」、「（簽這個買賣契約的時候，當時有哪些
    人在場？）己○○、丁○○、戊○○、丙○○、我，還有其
    他人，但是我不知道是誰，我們是在丁○○的辦公室簽約的
    」、「（你剛剛說簽訂買賣契約的時候你比較晚到，所以價
    格從八萬五千元降到八萬一千元，則此部分你有無表示意見
    ？）我沒有表示意見，因為我以為他們要隱藏差價，不讓地
    主知道」、「（你剛剛說一坪八萬五千元的事情，你有無參
    與談？你如何知道？）是丁○○跟丙○○、戊○○講的，當
    時我在場，他是在五華街的某一個地下室說的，我有聽到」
    、「（你聽到這個八萬五千元，距離簽約的時間有多久？）
    聽到是傍晚，簽約是隔天上午」、「（在本件買賣契約簽訂
    之後，你還有無丁○○聯絡過？）沒有，只是有一天我去己○○那裡，己○○說丁○○打電話過來，他們通話一半之後
    可能談到這八萬一千元、八萬五千元的事情，突然己○○把
    電話拿給我聽，要我跟丁○○講，我說本來八萬五千元為何
    改成八萬一千元，是否是中間差價要大家來分配，丁○○的
    意思是本來人家不買了，後來就用八萬一千元敲定，中間沒
    有差價」、「（93年6 月18日簽約，是己○○要你跟他一起
    去代書事務所的嗎？）沒有，是我自己去的。因為戊○○當
    時就很我很好，他們不是簽好之後就立刻賣掉，在賣出的過
    程中，戊○○常常跟我在一起」、「（何人通知你去簽約的
    ？）丁○○在簽約前一天就當我的面說隔天要簽約，說八萬
    五要賣的話就明天簽約，丁○○有給我他代書事務所的名片
    ，所以我知道在哪裡簽約」、「（後來你有跟戊○○、己○○、乙○○等去國泰世華銀行？）我有去，我是陪戊○○去
    的」、「（你是否知道己○○曾經有另外找到買主李鳳藻的
    事情？）我不知道。我記得李鳳藻不是己○○找的，....
    ，戊○○曾經出賣過這塊土地，後來買賣不成立，可能就是
    賣給李鳳藻，後來戊○○就要還給李鳳藻二百七十萬元的訂
    金」等語（見本院卷96年9 月4 日審判筆錄第5 至7 、11、
    12頁）」明確，且互核一致，而被告己○○於本院審理時亦
    不否認戊○○上開9 筆土地原預定每坪賣價係85000 元，而
    後於96年6 月18日簽約時，竟遭降為81000 元乙情屬實，加
    以被告己○○依上開全權委任授權協議書所載，原可取得「
    1 千萬元」之報酬，而後亦因上開9 筆土地出售所得總價僅
    有「1 億零380 萬元（按上開9 筆土地如以每坪85000 元出
    售者，則總價可達1 億零9 百餘萬元，而今以每坪81000 元
    出售，減少約513 萬餘元）」，最後僅取得「825 萬元」之
    報酬，並有被告己○○於93年8 月26日、9 月17日所寄交被
    害人丁○○之存證信函各乙份可佐，足認被告己○○於上開
    時地應有為依上開全權委任授權協議書所載取得上開「1 千
    萬元」報酬之動機及要求被害人即代書丁○○「將上開9 筆
    土地重賣或找吳金盛補足上開9 筆土地每坪4000元之差額」
    之目的，而於上開時地，在其與被害人丁○○之電話通話中
    ，對被害人丁○○脅稱「如果不給，就小心一點」等語，並
    致生危害於被害人丁○○之生命、身體安全屬實，至為顯然
    。
  2.至於證人丁○○後於本院審理時雖改稱：「（上開你說....
    在電話中陳述的內容，你當時有心生畏懼？）我不會怕，..
    .. 」 云云（見本院卷96年7 月19日審判筆錄第8 頁），惟
    證人丁○○不僅於偵查中指稱：「.... ， 他們有說要我小
    心一點的言詞來『恐嚇』我，.... 」 等語（見見上開偵查
    卷第101 、102 頁）綦詳，復於本院審理時證稱：「（你在
    偵查中提到我們這個案子都辦好了，從買方處拿壹仟五百三
    十五萬元，之後大約28天跟我說買方這邊也要給他錢，但沒
    有說金額，並說如果買方不給，就是你給，不然就把土地拿
    出來重賣，他們有說要我小心一點的言詞『恐嚇』我，之後
    我的車子就被砸，但我不知道是不是他們做的，你所指的他
    們是指誰？）己○○、庚○○」等語（見本院卷96年7 月19
    日審判筆錄第13頁）明確，有如上述，而債務人戊○○所有
    上開9 筆土地於上開出賣期間，不僅債務人戊○○之公司經
    理丙○○其人曾遭被告2 人於上開時地以上開非法方法，剝
    奪其行動自由及毆傷等情，且被害人丁○○於本院審理時亦
    明確證稱其當時所有自用小客車曾遭不明人士破壞等語在卷
    ，亦如上述，加以被告2 人等，均屬成年力壯之男子，而被
    害人丁○○則僅係一從事土地登記專業代理人之女子，是被
    害人丁○○於上開時地聽聞被告己○○在電話通話中對其稱
    「如果不給，就小心一點」等語，顯已因之心生畏懼，否則
    即無先後於本件偵查中及本院審理時均指稱被告己○○「恐
    嚇」等語之可能，是證人丁○○縱於本院審理時證稱「（上
    開你說.... 在 電話中陳述的內容，你當時有心生畏懼？）
    我不會怕，.... 」 云云，顯係事後迴護被告己○○之詞，
    而不足為有利被告己○○認定之依據，亦堪認定。被告己○○上開所辯，顯係事後卸責之詞，亦不足採信。
  3.被告己○○上開事實一、(二)之恐嚇犯行亦臻明確，應予依法
    論科。
二、核被告己○○、甲○○2 人上開事實一、(一)所為，係犯刑法
    第302 條第1 項之以非法方法，剝奪人之行動自由罪；上開
    事實一、(二)所為，則係犯刑法第305 條之以加害生命、身體
    之事，恐嚇他人致生危害於安全罪。按被告2 人上開犯罪後
    ，刑法第28條、第33條、第41條、第51條有關共同正犯、法
    定罰金刑、易科罰金、定應執行刑之規定，業於94年2 月2
    日經修正公布，並自95年7 月1 日起生效施行；又刑法施行
    法第1 條之1 有關罰金刑提高之規定，亦於95年6 月14日經
    修正公布，並自95年7 月1 日起生效施行，經本院比較修正
    前後之規定，以修正前之規定，為有利於被告2 人，應依刑
    法第2 條第1 項前段之規定，從修正前刑法第28條、第33條
    、第41條、第51條之規定處斷，合先敘明。被告2 人就所犯
    上開以非法方法，剝奪人之行動自由罪間，有犯意聯絡及行
    為分擔，均為共同正犯。被告己○○就所犯上開2 罪間，其
    犯意各別，要件不同，應予分論併罰（起訴書誤載為「牽連
    犯」之裁判上一罪關係）。又被告甲○○前於90年間，因違
    反毒品危害防制條例案件，經臺灣高等法院判處有期徒刑8
    月、4 月（應執行有期徒刑10月）確定，自92年5 月23日起
    算執行，至93年3 月23日執行完畢，此有被告甲○○之臺灣
    高等法院被告前案紀錄表乙份可佐，其復於5 年內，故意再
    犯有期徒刑以上之本罪，為累犯，應依刑法第47條第1 項之
    規定，加重其刑。爰審酌被告2 人僅因債務人戊○○上開欠
    款情事，即欲從出售上開9 筆土地中獲取巨額暴利，復因不
    滿上開9 筆土地每坪遭降4000元出售及李鳳藻買賣未成等事
    ，即先以上開非法方法，剝奪被害人丙○○之行動自由，被
    告己○○復在與被害人丁○○之電話通話中恐嚇被害人丁○○，致生危害於其安全，已生損害於被害人丙○○、丁○○
    2 人及被告2 人犯罪後態度等一切情狀，各量處如主文所示
    之刑，而被告2 人上開犯罪時間，復均係在96年4 月24日之
    前，再依中華民國九十六年罪犯減刑條例之規定，均減其宣
    告刑，另就被告己○○定其應執行之刑，並均諭知易科罰金
    之折算標準，以資儆懲。
貳、不另為無罪諭知部分：
一、本件公訴意旨另以：(一)被告己○○於93年3 月26日，趁被害
    人戊○○需錢孔急之際，乃向不知情之友人朱國樹借款，並
    以每10天為一期，每期8 分利之顯不相當之重利，轉借300
    萬元予被害人戊○○，後因李鳳藻欲購買上開土地，並已給
    付定金270 萬元，惟因被害人戊○○無法順利解決該土地第
    一、二順位抵押權之問題，而無法順利簽訂土地買賣契約，
    被害人戊○○則另委託代書號即被害人丁○○（起訴書誤載
    為陳文巒）成功尋得買主吳金盛，擬以1 億380 萬元將土地
    售予吳金盛並信託登記於葉廷欽之名下，竟與被告甲○○共
    同意圖為自己不法之所有，於93年5 月28日晚間7 時許，在
    台北市○○○路○ 段166 號12樓，強迫被害人戊○○另簽立
    全權委任授權協議書一份，並將原授權書之「若成功售出則
    將給付百分之二之佣金」內容排除，另定「己○○若能將上
    開土地之第一順位抵押權人之債權金額由2000萬元（起訴書
    誤載為2100萬元）降至700 萬元，第二順位之抵押權人之債
    權金額由8200萬元（起訴書誤載為8000萬元）降至6150萬元
    ，將給付己○○1000萬元之酬勞」等內容，並以「趕快將土
    地賣掉，否則絕不放過你」等言詞恐嚇被害人戊○○。(二)被
    告己○○見被害人丁○○與吳金盛就被害人戊○○之土地已
    談妥即將簽約，乃以誣指被害人丁○○強迫買賣等內容之存
    證信函，恐嚇被害人丁○○不得將土地賣與吳金盛。(三)後於
    93 年6月18日被害人戊○○與吳金盛完成簽約後，被告己○○又以電話要求被害人丁○○告知付款日期，並向丁○○強
    索費用，並以「如果不給就小心一點」等言詞恐嚇被害人丁○○，嗣於93年7 月15日被害人戊○○因不堪被告己○○之
    不斷恐嚇，迫於無奈乃於收到出售上開土地價款時，要求履
    約保證之誠泰銀行蘆洲分行，將償還被害人己○○之借款與
    交付被告己○○之款項共同開立一張面額1245萬元之支票，
    交付被告己○○。因認被告2 人上開(一)所為，被告己○○另
    涉有刑法第344 條之重利罪嫌云云，另均涉有刑法第304 條
    之強制罪嫌、第305 條之恐嚇罪嫌云云；被告己○○上開(二)
    、(三)所為，則另涉有刑法第305 條之恐嚇罪嫌、346 條第1
    項之恐嚇取財罪嫌云云。
二、按「犯罪事實應依證據認定之，無證據不得認定犯罪事實」
    ，刑事訴訟法第154條第2項定有明文。
三、訊據被告2 人均堅決否認上開犯行，被告己○○辯稱：伊確
    實在93年3 月26日有借300 萬元給被害人戊○○，但沒有預
    扣以每期十天，每期8 分計算，即24萬元的利息，伊是以現
    金給他，這筆錢是伊根朱國樹調的，朱國樹也是以現金給伊
    ，之後幾天伊又借了100 萬元給被害人戊○○，也沒有收利
    息。93年5 月28日19時許，伊有去台北市○○○路○ 段166
    號12樓庚○○辦公室，是乙○○打電話給伊說第一份授權書
    內容不夠清楚，約伊去那裡再打一份，連接第一份。當天去
    的除了伊之外，還有丙○○、戊○○、乙○○、庚○○。伊
    等沒有強迫、恐嚇被害人戊○○簽全權委任授權協議書，他
    是自願簽的。後來伊有收到被害人戊○○給的1245萬元支票
    ，票款也有兌現包括借款400 萬元，處理第一順位、第二順
    位抵押權設定的酬勞825 萬元，10萬元是處理假扣押的費用
    等語；被告甲○○則辯稱：伊都沒有參與，只知道有這件事
    情，伊去找己○○、乙○○的時候，聽他們提到等語。經查
    ：
  (一)公訴人起訴所認被告2 人分別另涉上開犯嫌云云，不僅業據
    被告2 人堅決否認在卷，且證人庚○○於本院審理時證稱：
    「（你是否認識己○○？）之前不認識，現在認識」、「（
    你何時認識己○○的？）我不記得確切認識己○○的時間，
    我是在替他寫授權書之前幾天才經人介紹認識己○○的」、
    「（請提示96年1 月26日刑事答辯狀被證六、七之全權委任
    授權書、全權委任授權協議書，這二份授權書是否就是你剛
    剛所說替己○○所寫的資料？）是的，是我寫的，我是替戊○○寫的，是戊○○來找我，己○○是中途才來的，我寫的
    時候己○○、戊○○都在場，戊○○與乙○○、丙○○先來
    找我為了礦泉水工廠改善經營的事情，我們在談事情談到一
    半之後己○○才來」、「（請說明你寫這份全權委任授權書
    的原因為何？）戊○○要改善他的工廠經營結構財務狀況，
    剛好他原來就有一份授權書，他說因為意見不太一致所以很
    難處理，所以要重新擬過，所以我就重新整理，把他們原來
    委託己○○、乙○○賣土地的授權書再修正一下，主要把雙
    方的權利義務講清楚」、「（你是否記得當天你所寫的那二
    份全權委任授權書、全權委任授權協議書裡面的內容？）大
    約記得，內容是戊○○委託己○○處理他那塊土地原先設定
    抵押權，債權人是陳燕標，去談判把清償金額壓低，另一個
    抵押權二千萬元也壓低到七百萬元」、「（你的職業？）信
    合豐開發公司，做不動產開發的，這是我兒子開的公司」、
    「（九十三年五月間，你的職業為何？）專門處理公司的企
    業管理，我也是用信合豐公司」、「（忠孝東路4 段166 號
    12樓是什麼地方？）信合豐公司的辦公室」、「（93年5 月
    28日當天簽立上開二份授權書、授權協議書時，甲○○有無
    在場？）我不知道，應該沒有在場，因為我的辦公室很小，
    所以容納不下幾個人」、「（在簽立上開二份授權書、授權
    協議書時，是何人提供你93年3 月26日的授權書做參考？）
    好像是乙○○」、「（當時乙○○拿授權書給你參考的時候
    說什麼？）最主要是己○○跟我說要整理一下，因為原來授
    權書權利義務很模糊，所以想要趁這個機會講清楚，乙○○
    當時也同意這樣做」、「（93年5 月28日在你辦公室共談論
    多久時間？）我忘記了，沒有多久時間」、「（當時你是否
    知道他們在93年3 月26日授權書約定的內容？）我看過後才
    知道，所以我寫好二份授權書、授權協議書之後拿給戊○○
    看，沒有問題後，我才把這份授權書做為附件」、「（請提
    示被告己○○於96年1 月26日刑事答辯狀被證二，該授權書
    上寫「代售手續費為百分之二」是什麼意思？）實際上就是
    仲介費，如果仲介的賣價在一億元以上，就可以拿百分之二
    即二百萬元的手續費」、「（請提示被告己○○於96年1 月
    26日刑事答辯狀被證三，該授權書上寫「第一順位抵押權設
    定二千萬元，實借二百五十萬元，利息部分一佰五十萬元，
    人頭費三百萬元，共四百五十萬元」，是什麼意思？）實際
    上戊○○之前跟人家借錢，被設定二千萬元，他欠錢沒有還
    ，所以要計算利息還給對方，另外戊○○開公司借用債權人
    弟弟當作人頭，把債權人弟弟的信用弄壞了，所以願意賠償
    他弟弟三百萬元，就是授權書上所寫的人頭費，協議書上寫
    加起來四百五十萬元是錯的，應該是七百萬元，所以我問清
    楚之後才把它改過來，且這部分錢與己○○一點關係都沒有
    ，己○○只是負責去將債權金額壓低，將二千萬元降到七百
    萬元，這些錢都是付給債權人等的」、「（上開授權書上寫
    第二順位抵押權設定八千二百萬元，實借四千萬元，利息二
    十四個月，計二千一百六十萬元，違約金一千萬元，共三千
    一佰六十萬元，利息每月不足九十萬元，自土地清償為止再
    共計利息，是何意思？）這是陳燕標的部分，當時陳燕標認
    為他已經設定抵押在他手上，賣土地的價金他優先拿走，實
    際上如果正常處理的話，金額加起來差不多八千萬元。戊○○當時土地出租給別人，但是由陳燕標收取租金，利息每月
    九十萬元就由陳燕標取得租金來扣抵，不足的部分再由戊○○補足於土地出賣時再補足差額，所以大約八千萬元，並以
    此為標準，戊○○就跟己○○講好壓低多少錢，由己○○分
    得七成，戊○○分得三成。後來我重新整理為不管壓低金額
    多少，都由己○○分得壹仟萬元，不要讓他分這麼多，所以
    才重新寫那份授權協議書，這樣對戊○○比較有利。後來陳
    燕標的部分壓至六千一百五十萬元，減少約二千萬元，另外
    二千萬元抵押權的部分壓至七百萬元，減低一仟三百萬元」
    、「（上開被證三授權書為何附記的部分約定戊○○、丙○○不私自和第二順位談判解決，如有違反願意賠償新台幣一
    千萬元？）當時我有問過，這是他們簽約的違約罰則，不希
    望戊○○他們自己擅自去找債權人談，就是交給己○○去談
    ，如果戊○○再去談的話，己○○就會不好談」、「（為何
    乙○○來找你處理本件授權書的事情？）乙○○不是來找我
    ，他是帶戊○○、丙○○來找我，他認為我比較有經驗，看
    要如何來解決問題」、「（93年5 月28日之前你有無見過戊○○、丙○○？）沒有，乙○○帶他們來我是第一次見到他
    們」、「（93年5 月28日之前你有無見過己○○？）有，見
    過一、二次，是朋友帶我去己○○那裡泡茶，所以才認識己○○、乙○○，在那裡聊天的時候他們知道我在處理有關公
    司經營方面的問題，所以那天乙○○才會帶丙○○、戊○○
    來找我」、「（你剛才說雙方意見不一致很難處理，是什麼
    意思？）可能他們授權的金額有異議，可能己○○要拿到七
    成，戊○○捨不得給那麼多，所以我才把它壓到一千萬元」
    、「（你在處理本件授權書，獲得什麼好處？）沒有好處，
    本來戊○○要我替他經營融營再實業公司礦泉水公司，後來
    戊○○有一陣子都跟我在一起，他答應要給我二成公司經營
    的利潤」、「（93年5 月28日戊○○在你所寫的全權委任授
    權書、全權委任授權協議書的最後都有簽名，他當時是否出
    於他自己的自由意志而簽名的？）是的，我還特別問他有什
    麼意見，他回答說這樣好、這樣好，我很客觀來看這份授權
    書、授權協議書對他有好處，因為如果這塊土地賣不掉的話
    ，他一毛錢都拿不到，而且還要負債」等語（見本院卷96年
    9 月4 日審判筆錄第4 至13頁）明確，並核與證人丁○○於
    本院審理時亦證稱：「（請陳述戊○○委託請你處理本案系
    爭九筆土地的情形？）一開始這個案子債權債務關係很複雜
    ，有六、七個順位的抵押權，買方本來是戊○○他們自己找
    李鳳藻要買，因為李鳳藻請我查系爭土地的關係，她看到很
    複雜就沒有買，但戊○○急需用錢，請他公司經理丙○○來
    拜託我再找其他買主，我找到第二個買主是葉廷欽，就順利
    把抵押權處理掉，就是由買主出的價錢中清償掉，最後也過
    戶完畢，這個案件全部在同一年7 月結案，前後大約花二個
    月，好像是6 月與葉廷欽簽約，7 月中旬整個辦好」、「（
    在上開契約裡面，第11條約定抵押權人陳燕標、謝清泉的債
    權確定為6 千1 百50萬元整等語，後來是否有依約履行？）
    有」、「（對陳燕標、謝清泉二人的債權降為六千壹佰五十
    萬元，二位被告是否有功勞？）有，是他們的功勞，因為陳
    燕標、謝清泉二人的債權原來不只六千多萬元，我想他們有
    幫戊○○跟陳燕標、謝清泉議價，可能有砍掉一些利息或違
    約金」、「（請詳細說明上開的話當時的狀況？）可能是誤
    會，當時我很生氣他們發存證信函給我，因為本件已經交易
    完成，已經登記給葉廷欽後一、二個月，錢已經付清了，我
    收到己○○的存證信函，他的意思是說賣的太便宜，我說買
    賣都已經銀貨兩訖，如果有任何問題要自己去法院解決，本
    來是我跟己○○講電話，後來他把電話交給庚○○，庚○○
    就簡單跟我說原來要賣八萬五，現在才賣八萬一，要我向買
    方要差額，我不堪其擾，我覺得這是恐嚇的行為，我覺得庚○○、己○○都有恐嚇我。後來己○○到我事務所找我，他
    說本來想要賣八萬五，不是八萬一，所以他認知上覺得可以
    再要四千元，不是恐嚇，所以己○○要我向買方拿這筆差額
    ，我說事情不能這樣處理，我說當時不要八萬一，就不要簽
    約，不能事後再跟買主要，如果再去要，就是恐嚇的行為」
    、「（你在警詢中說買賣成交後，己○○寄出存證信函，提
    出你與買方勾串強迫買賣，宣稱買賣行為無效，要求將土地
    產權回復原狀等語，當時你收到該存證信函時，是否認為己○○在恐嚇你？）是，當時是這麼覺得，我認為我已經做完
    該做的事情，他還寄存證信函給我，我認為他找我麻煩」、
    「（在警詢中又說己○○與庚○○在93年8 月31日下午二點
    打電話到你的手機0000000000，恐嚇你說他不是要賣這個金
    額，要求你找葉廷欽將土地交給他們重賣，否則他要找二個
    小弟頂罪作偽證推說你教唆二個小弟脅迫毆打賣方陳李巧、
    戊○○強迫買賣，是否屬實？）本來我打電話給己○○，我
    問他為何要寄存證信函給我，這麼無聊，後來己○○把電話
    交給庚○○跟我講，他就說他不是要賣這個金額，要求我找
    葉廷欽將土地交給他們重賣或是由買方補四千元的差額，我
    那時候認為是己○○教唆庚○○這樣講的，事後己○○有來
    找我，他說這不是他的本意。至於他們二人有無說過要找二
    個小弟頂罪作偽證推說你教唆二個小弟脅迫毆打賣方陳李巧
    、戊○○強迫買賣等語，我現在忘記了」、「（為何戊○○
    在93年7 月15日要背書轉讓一張壹仟二百四十五萬元誠泰銀
    行蘆洲分行的支票給己○○？）可能是戊○○欠他們的錢」
    、「（與債務清償明細表裡面的款項有無關係？）有，應該
    是朱董的410 萬元加上公司的825 萬元，再加上10萬，這錢
    是己○○先墊付的，但不知是付給律師還是付給稅捐稽徵處
    罰鍰的10萬元」、「（你剛說因為買賣關係很複雜，所以李
    鳳藻沒有買，是何意？）他們看謄本發現系爭土地裡面的抵
    押權順位太多，也有被查封過」、「（你收到存證信函的感
    覺為何？）我覺得莫名其妙及無理取鬧，我已經辦好了，我
    覺得己○○找我麻煩，當時我的車子被砸，所以我聯想很多
    」、「（簽土地買賣契約書時，己○○有無在場？）沒有，
    但當天己○○也有去國泰世華銀行，但好像沒有上去2 樓，
    戊○○這份契約書因為需要銀行作履約保證，所以當時簽約
    跟履約保證是一起在銀行的2 樓簽約的，戊○○的媽媽因為
    年紀大，行動不便，當天沒有來，由戊○○代理她」、「（
    有無暗盤？）沒有，所以己○○成交之後才會一直跟我要這
    差價」、「（戊○○、丙○○這樣講時，有沒有說受到己○○的脅迫？）辦的時候沒有講，是我車子當時被砸之後，我
    打電話給戊○○、丙○○說辦你的事情這麼複雜，事後有沒
    有講我不記得」、「（債務清償明細表裡面寫到給公司825
    萬元，是否就是上開壹仟萬元處理費？）是」、「（在偵查
    卷第24頁戊○○在警詢中提到93年6 月18日當天己○○逼迫
    丁○○代書約他及丙○○一定要出面簽約，到陳代書的蘆洲
    市○○○路的事務所簽約，當天有乙○○、庚○○、己○○
    、甲○○及他們另外四名手下，強迫他簽下土地買賣契約並
    在國泰世華銀行三重分行辦理履約保證，後來丁○○帶副理
    至他土城住處由他媽媽陳李巧蓋手印完成買賣契約及履約保
    證，是否知道戊○○遭己○○逼迫簽約的事情？）沒有，戊○○沒有被脅迫，他也想賣。當天戊○○、丙○○一起到我
    事務所談一下，把大致上多少債務列清單，之後我開一部車
    ，戊○○、丙○○二個人開一部車，我們在國泰世華銀行會
    合，我到時，己○○、甲○○及另外四個人在銀行外面，己○○、甲○○他們都沒有上去銀行2 樓，因為陳燕標他們那
    一方說不要與己○○他們碰面」、「（在你辦理系爭土地買
    賣及過戶的過程中，被告甲○○有無曾經出面或打電話給你
    ？）沒有，他只有陪己○○在簽約前到我事務所來一次或二
    次而已，但他沒有跟我談，他只是坐在旁邊，都是己○○跟
    我談話。另外簽約當天，甲○○也有跟己○○到銀行，但沒
    有上2 樓。甲○○沒有為了系爭土地的事情打電話給我過，
    我也沒有打電話給他過」等語（見本院卷96年7 月19日審判
    筆錄第4 至15頁），均相符合，且被告己○○與被害人戊○○簽立上開第2 份全權委任授權書及全權委任授權協議書之
    結果，係將被告己○○原依第1 份授權得向被害人戊○○拿
    取百分之七十之報酬，降低為總報酬金額為1000萬元，被害
    人戊○○實際上並未受到任何損及，反係因之獲利乙節，亦
    據證人庚○○、丁○○到院證述明確，至為顯然。
  (二)再依被告己○○於93年3 月26日與被害人戊○○所簽立第一
    份之授權書所載「除了本金之外，其他利息及違約金，願以
    處理所得之百分之七十給予被授權人」，茲本件被告己○○
    出面與上開9 筆土地之第一及順位抵押權人林順和及第二順
    位抵押權人陳燕標等人協議之結果，分別為被害人戊○○降
    低了利息及違約金各約2000萬元及1300萬元，業據證人庚○○到院證述屬實（見本院卷96年9 月4 日審判筆錄第10頁）
    ，則依上開第一份授權書所載，被告己○○原應可向被害人
    戊○○拿取計2310萬元（即按2000萬元+1300 萬元×0.7 ＝
    2310萬元）之報酬，惟依上開第2 份全權委任授權協議書所
    載，被告己○○則僅得向被害人戊○○拿取1000萬元之報酬
    而已，其間不僅相去達1310萬元之鉅，且93年5 月28日簽立
    上開第2 份全權委任授權書及全權委任授權協議時，係由乙○○其人帶同被害人戊○○前往找庚○○代為草擬書立，後
    才通知被告己○○到場共同簽立上開第2 份全權委任授權書
    及全權委任授權協議書等情，亦據證人庚○○到院證述明確
    ，有如上述，是比較上述先後2 次簽立之所得報酬金額及簽
    立第2 份授權書時之過程以觀，被告2 人顯無以強暴或脅迫
    之手段，而強制被害人戊○○去簽立乙份對被告己○○更為
    不利（即報酬減少）之上開第2 份全權委任授權書及全權委
    任授權協議書之可能及必要，更遑論對被害人戊○○恐嚇「
    趕快將土地賣掉，否則絕不放過你」，蓋被告己○○依第1
    份授權書所載，如係經被告介紹之買主成交，且其成交金額
    超過1 億元以上者，被告己○○將可拿取「出售手續費」，
    為出售成交總金額之百分之二，至為灼然。
  (三)又被告己○○於上開9 筆土地簽立買賣契約後，雖因對上開
    9 筆土地每坪之賣價，與被害人丁○○之看法互異，而先後
    於93年8 月26日、9 月17日分別寄交存證信函各乙份予被害
    人丁○○屬實，有如上述，惟揆諸上開存證信函之內文以觀
    ，不僅未有一般常見之以加害他人生命、身體、自由、名譽
    、財產之將來惡害通知被害人丁○○，而全屬被告己○○就
    上開9 筆土地出售予吳金盛經過之主觀認知，且證人丁○○
    、庚○○2 人於本院審理時亦分別證稱：「（簽約價格八萬
    一，是否是實際的成交金額？）是」、「（有無暗盤？）沒
    有，所以己○○成交之後才會一直跟我要這差價」、「（你
    剛剛說簽訂買賣契約的時候你比較晚到，所以價格從八萬五
    千元降到八萬一千元，則此部分你有無表示意見？）我沒有
    表示意見，因為我以為他們要隱藏差價，不讓地主知道」等
    語（見本院卷96年7 月19日審判筆錄第11頁、96年9 月4 日
    審判筆錄第6 頁），均如上述，足認被告己○○於寄交上開
    存證信函時，係其主觀上誤以上開9 筆土地之每坪真正售價
    為「85000 元」，而遭被害人丁○○或戊○○從中暗桿每坪
    4000元之差價，故始認其有「欺罔」及「強迫買賣」之嫌，
    而有要求被害人丁○○將上開9 筆土地重賣或向吳金盛補足
    每坪4000元差價之舉，自無「恐嚇」被害人丁○○之犯罪故
    意可言，亦與刑法第305 條所謂「恐嚇」罪之客觀構成要件
    未合，至為灼然。
  (四)至於被告己○○最後雖確有自被害人戊○○處拿取上開面額
    1245萬元之支票乙張，並經提示兌領取得上開款項乙情，雖
    據被害人丁○○於本院審理時指述明確，並為被告己○○於
    本院審理時供承屬實，而堪認定。惟上開1245萬元係以被告
    己○○依上開第二份全權委任授權協議書所載，向被害人戊○○拿取經協調後之報酬825 萬元（按原應為1000萬元），
    加上被告己○○合計出借予被害人戊○○之款項400 萬元，
    再加上被告甲○○另曾出借30萬元予被告戊○○，惟扣除被
    告甲○○之前欠被害人戊○○之20萬元後之10萬元，再加上
    被告己○○為塗銷上開9 筆土地上原有之假扣押，而委請律
    師辦理之報酬10萬元，故合計始有1245萬元（即825 萬元+4
    00萬元+10 萬元+10 萬元＝1245萬元）之支票交付被告己○○，此亦核與被害人丁○○所書立上開債務清償明細表上所
    載相符，而堪採信，則被告己○○於最後向被害人戊○○拿
    取上開1245萬元之支票乙節，揆諸上述，自無任何為自己不
    法所有之意圖可言，亦未施用任何恐嚇手段，而係被告2 人
    與被害人戊○○間，依上開借款契約、2 份授權書、乙份全
    權委任授權書及乙份全權委任授權協議約定之民事糾葛，而
    與刑事之恐嚇取財犯罪無涉，至為顯然。再者，有關被告己○○出借上開400 萬元予被害人戊○○之行為，縱認被告己○○於出借之初，確有以每10天為一期，每期收取8 分利息
    之約定（即相當年息百分之288） ，然因被告己○○於出借
    之初，並未向被害人戊○○預扣過第1 期之利息，且事後亦
    未向被害人戊○○拿取過任何利息，而最後被害人戊○○在
    上開9 筆土地出賣後，就上開400 萬元借款債務之清償金額
    ，亦係為「400 萬元」，並未包含任何利息在內，足認被告
    己○○上開出借400 萬元予被害人戊○○所為，實際上並未
    因之獲取任何利息，則與刑法第344 條重利罪，以行為人貸
    以金錢或其他物品後，而因之「取得」與原本顯不相當重利
    之客觀構成要件不符，至為顯然。
四、此外，復查無其他任何積極事證足資證明被告2 人確另有公
    訴人所指上開犯嫌，自均屬不能證明被告2 人此部分之犯罪
    。惟因公訴人認被告2 人此部分所犯與其等2 人上開經本院
    論罪科刑部分間，有牽連犯之裁判上一罪關係，爰均不另為
    無罪之諭知，附此敘明。
據上論斷，應依刑事訴訟法第299 條第1 項前段，刑法第2 條第
1 項前段、修正前第28條、第302 條第1 項、第305 條、第47條
第1 項、修正前第51條第5 款、修正前第41條第1 項前段，罰金
罰鍰提高標準條例第1 條前段、修正前第2 條，中華民國九十六
年罪犯減刑條例第2 條第1 項第3 款、第7 條、第9 條，判決如
主文。
本案經檢察官楊展庚到庭執行職務。
中　　華　　民　　國　　96　　年　　11　　月　　8 　　日
                刑事第十二庭  審判長法　官  戴嘉清
                                    法  官  陳信旗
                                    法  官  林晏鵬
以上正本證明與原本無異
如不服本判決應於送達後10日內向本院提出上訴狀
                                    書記官　陳映孜
中　　華　　民　　國　　96　　年　　11　　月　　9 　　日
附錄法條：刑法第302條、第305條
中華民國刑法第302條
（剝奪他人行動自由罪）
私行拘禁或以其他非法方法，剝奪人之行動自由者，處 5 年以下
有期徒刑、拘役或 3 百元以下罰金。
因而致人於死者，處無期徒刑或 7 年以上有期徒刑，致重傷者，
處 3 年以上十年以下有期徒刑。
第 1 項之未遂犯罰之。
中華民國刑法第305條
（恐嚇危害安全罪）
以加害生命、身體、自由、名譽、財產之事，恐嚇他人致生危害
於安全者，處2年以下有期徒刑、拘役或3百元以下罰金。
